【裁判字號】    90,訴緝,327
【裁判日期】    901121
【裁判案由】    偽造文書等
【裁判全文】
臺灣臺中地方法院刑事判決                          九十年度訴緝字第三二七號
    公  訴  人  臺灣臺中地方法院檢察署檢察官
    被      告  甲○○
右列被告因偽造文書等案件，經檢察官提起公訴（八十九年度偵字第四三五二號），
本院判決如左：
    主  文
甲○○連續行使偽造私文書，足以生損害於他人，處有期徒刑壹年貳月。
如附表一編號一、二、四至六、八至十、十二及附表二編號一、二所示出貨單上偽造
「何敦正」之署押共拾壹枚及如附表四所示支票背面偽造「何敦正」簽名之署押壹枚
均沒收。
    事  實
一、甲○○前曾於民國八十八年間因詐欺案件，經臺灣高等法院高雄分院判處有期徒
    刑一年，緩刑三年確定（未構成累犯），猶不知悔改，明知其經濟能力不佳，竟
    基於意圖為自己不法所有之概括犯意，先於八十八年三月二十六日起至同年四月
    二十九日止，佯以「何敦正」之名義，向兆呈企業有限公司（下稱兆呈公司）訂
    購冷凍設備，其訂購之時間、金額分別如附表一編號一至十二所示，共計新臺幣
    （下同）六十六萬七千七百三十四元，致兆呈公司公司陷於錯誤，而分別交付該
    批冷凍設備予甲○○，甲○○並於兆呈公司如附表一編號一、二、四至六、八至
    十及十二所示之出貨單上偽造「何敦正」簽名之署押各一枚，而偽造表示由何敦
    正出具收受貨物證明之出貨單共九張，再將各出貨單交付於兆呈公司人員，表示
    收到貨物而行使之，足生損害於何敦正及兆呈公司；其間甲○○除給付貨款現金
    十五萬七千二百七十元外，另在其所持有發票人陳明亮、支票號碼ＦＡＸ000
    0000號、發票日八十八年五月一日、金額二十五萬五千元之支票背面偽造「
    何敦正」簽名之署押一枚而偽造背書，並將該支票持以行使而交付兆呈公司，足
    以生損害於何敦正、兆呈公司及影響票據之流通性與求償對象之正確性，嗣經兆
    呈公司提示後遭拒絕付款；甲○○復承上開詐欺之犯意，為取信於兆呈公司，乃
    主動與兆呈公司聯絡，表示支票遭退票純屬意外，會儘速補足餘款等語，並隨即
    再訂購另一批冷凍器材，其時間、金額分別如附表二編號一、二所示，致兆呈公
    司陷於錯誤，再次交付該冷凍設備予甲○○，甲○○並於兆呈公司如附表二編號
    一、二所示之出貨單上偽造「何敦正」簽名之署押各一枚，而偽造表示由何敦正
    出具收受貨物證明之出貨單共二張，再將各出貨單交付於兆呈公司人員，表示收
    到貨物而行使之，足生損害於何敦正及兆呈公司，詎知甲○○仍未給付任何貨款
    。嗣於八十八年六月二十日，甲○○復基於前開詐欺之犯意，再次向兆呈公司訂
    貨，並佯稱只要兆呈公司將貨送至指定地點，即會有人支付現金予兆呈公司等語
    ，致兆呈公司陷於錯誤，交付該貨物予甲○○，惟甲○○並未依約給付現金，僅
    託人交付發票人甫雄裝潢有限公司、支票號碼ＵＡ0000000號、發票日八
    十八年六月二十二日、票面金額十三萬八千五百元，並經其本人以甲○○名義背
    書之支票一紙予兆呈公司收執，詎遵期提示仍遭退票。嗣兆呈公司從他人得知甲
    ○○本名並非「何敦正」，始發覺受騙後，乃要求甲○○出面解決所積欠之貨款
    ，甲○○遂交付由其妻何美玲所簽發、票面金額分別為七十二萬六千二百六十元
    之支票乙紙及金額各為二十四萬二千零八十八元之本票三紙予兆呈公司收執，並
    由甲○○於前揭貨物之出貨單上補簽其真正姓名，惟兆呈公司遵期提示上開支票
    後未獲兌現，嗣後遍尋甲○○清償貨款不著，始知再次受騙。
二、案經兆呈公司訴由臺灣臺中地方法院檢察署檢察官偵查起訴。
    理  由
一、訊據被告甲○○於本院審理中固坦承右揭時間分別以「何敦正」名義向兆呈公司
    訂購冷凍設備未付款之詐欺行為，並在出貨單上以「何敦正」名義簽名署押之事
    實，惟矢口否認有偽造文書之犯行，辯稱：「何敦正」是我的別名，因其名字對
    事業不好，才用何敦正名義訂貨，並無偽造文書云云。經查：
  (1)被告無資力付款，卻向告訴人兆呈公司詐購冷凍設備等相關貨品，並以「何敦正
    」名義簽名收受貨物、在支票背書等事實，業據告訴人兆呈公司代表人陳科壬、
    告訴代理人乙○○分別於偵查及本院審理中指述甚詳，並有出貨單影本十五張、
    本票影本三紙、支票影本三紙及退票理由單影本二份附卷可稽，且上開發票人為
    陳明亮之支票，其發票日為八十八年五月一日，而該支票業已於同年四月三十日
    拒絕往來，此有中國農民銀行臺中分行八十八年十二月十三日（八八）農中（營
    ）字第四六一號函附卷可稽，被告仍於其上以「何敦正」名義背書而交予兆呈公
    司，另上開發票人為甫雄裝潢有限公司之支票，其發票日為八十八年六月二十日
    ，而該支票業已於同年五月二十九日拒絕往來，此有聯邦商業銀行文心分行八十
    九年十月十六日（八九）聯銀文字第九四號函附卷可稽，被告仍於其上以本人名
    義背書而交予兆呈公司，嗣經退票後，被告再行交付其妻何美玲簽發之支票乙紙
    及本票三紙，惟該支票及本票屆期均未獲兌現，被告仍未主動與兆呈公司聯絡而
    逃逸，是被告自始即有不法所有之意圖甚明，被告此部分之自白與事實相符。
  (2)又按偽造私文書或印章罪之成立，固須所偽造者為他人名義之文書或印章，惟所
    謂他人名義，即非自己名義之意，非謂名義人必須實有其人，茍其所偽造之文書
    或印章，足以使人誤信其為真正，雖該名義人係出虛捏，亦無妨於偽造罪之成立
    ，最高法院二十七年滬上字第一一三號判例可資參照。本件被告雖另辯以：「何
    敦正」係其別名，伊使用何敦正之名字向兆呈公司購物簽名，並無偽造文書之犯
    意云云；惟查，被告自始向兆呈公司公司訂貨，均以「何敦正」名義為之，且未
    曾告知兆呈公司人員「何敦正」係其別名，兆呈公司亦不知被告之本名為甲○○
    ，而非「何敦正」等情，業據告訴代理人即當時與被告交易之兆呈公司人員乙○
    ○於本院審理中指述明確，而衡之常理，一般人與他人訂貨交易，均以真實姓名
    為之，縱認其本名對自己之事業有影響，可以向戶政機關申請變更名字，而被告
    未透過此管道更名，而以姓氏、名字完全無關之「何敦正」向他人訂貨，且多次
    交易均未告知「何敦正」非其實際姓名，若認其僅因自己之本名對事業有所不利
    ，始用該別名「何敦正」，此顯與常情有悖，是被告確有為達詐欺目的而佯以「
    何敦正」名義訂貨，並於出貨單上簽名、支票上背書之犯意，至為灼然，被告此
    部分所辯，顯係卸責之詞，洵無足採。又被告以「何敦正」名義簽名、背書，不
    論實際上有無該人存在，依上開判例要旨，仍無礙偽造行為之成立。本件事證明
    確，被告右揭犯行洵勘認定。
二、查被告在上開支票背面偽造「何敦正」簽名之署押，以為背書，其偽造支票背書
    ，在票據法上係表示對支票負擔保責任之意思，為法律規定之文書；又被告於出
    貨單客戶簽章處偽造何敦正署押之行為，由形式上觀察，即足以知悉係表示由何
    敦正之名義出具收受貨物之證明，此與事先在印妥內容之收據上偽簽他人姓名之
    情形相類，前後二者情形皆屬於刑法第二百十條所稱之私文書（最高法院七十年
度臺上字第二一六二號及八十三年度臺上字第六六三一號分別著有判例可資參照
    ）。被告於偽造署押後，將之交付予他人，顯然於該文書之內容有所主張，且足
    以生損害於他人，是核被告所為，係犯刑法第二百十六條、第二百十條之行使偽
    造私文書罪，又被告詐購貨物之行為，另犯刑法第三百三十九條第一項之詐欺取
    財罪。又被告先後多次行使偽造私文書及詐欺之犯行，均時間緊密，犯罪構成要
    件相同，顯係基於概括犯意而為，均應依連續犯之規定論以一罪，並依法加重其
    刑。其偽造何敦正之署押於上開出貨單及支票背面上，偽造署押之行為，應為連
    續偽造出貨單、支票背書之私文書行為之部分行為；其偽造出貨單、支票背書後
    復持以行使，偽造之低度行為亦為行使之高度行為所吸收，均不另論罪。又被告
    所犯連續行使偽造私文書與連續詐欺取財犯行間，顯係以連續行使偽造私文書為
    連續詐欺之方法，二罪間有牽連犯之關係，應從較重之連續行使偽造私文書罪論
    處。另公訴人雖未就如附表二編號一、二所示被告偽造出貨單之私文書及行使偽
    造私文書犯行起訴，惟此部分與已起訴經論罪之連續行使偽造私文書、連續詐欺
    部分有連續犯及牽連犯之裁判上一罪關係，本院自得一併審理。爰審酌被告前有
    詐欺前科，有臺灣臺中地方法院檢察署刑案資料查註紀錄表可按，猶不知悔改，
    其犯罪之動機、方法、詐欺所得之財物及犯後態度、尚未與被害人達成和解等一
    切情狀，量處如主文所示之刑，以資懲儆。被告偽造「何敦正」之署押於如附表
    一編號一、二、四至六、八至十、十二及附表二編號一、二所示之出貨單上，而
    該出貨單均已交由告訴人兆呈公司收執，非被告所有，另如附表四所示之支票亦
    非被告所有，爰均不另為沒收之諭知，惟如附表一編號一、二、四至六、八至十
    、十二及附表二編號一、二所示出貨單上偽造「何敦正」之署押共十一枚及如附
    表四所示支票背面偽造「何敦正」簽名之署押一枚，應依刑法第二百十九條之規
    定沒收。
據上論斷，應依刑事訴訟法第二百九十九條第一項前段，刑法第五十六條、第二百十
六條、第二百十條、第三百三十九條第一項、第五十五條、第二百十九條，罰金罰鍰
提高標準條例第一條前段，判決如主文。
本案經檢察官高永棟到庭執行職務
中      華      民      國        九十      年    十一    月    二十一  日
                                    臺灣臺中地方法院刑事第四庭
                                    法  官  卓  進  仕
右正本證明與原本無異。
如不服本判決，應於判決送達後十日內向本院提出上訴狀，上訴於臺灣高等法院臺中
分院（須附繕本）。
                                        書記官
中      華      民      國        九十      年    十一    月    二十三  日
附錄本判決論罪科刑之法條：
刑法第二百十條
偽造、變造私文書，足以生損害於公眾或他人者，處五年以下有期徒刑。
刑法第二百十二條
偽造、變造護照、旅券、免許證、特許證及關於品行、能力、服務或其他相類之證書
、介紹書，足以生損害於公眾或他人者，處一年以下有期徒刑、拘役或三百元以下罰
金。
刑法第二百十六條
行使第二百十條至第二百十五條之文書者，依偽造、變造文書或登載不實事項或使登
載不實事項之規定處斷。
刑法第三百三十九條第一項
意圖為自己或第三人不法之所有，以詐術使人將本人或第三人之物交付者，處五年以
下有期徒刑、拘役或科或併科一千元以下罰金。
附表一：
┌──┬───────┬────┬───────────┬───────┐
│編號│出貨單單據編號│日  期  │金  額（新臺幣）      │偽造署押      │
├──┼───────┼────┼───────────┼───────┤
│一  │0000000000    │88.3.26 │六萬三千零四十二元    │偽造「何敦正」│
│    │              │        │                      │署押一枚      │
├──┼───────┼────┼───────────┼───────┤
│二  │0000000000    │88.3.27 │七萬九千六百元        │偽造「何敦正」│
│    │              │        │                      │署押一枚      │
├──┼───────┼────┼───────────┼───────┤
│三  │0000000000    │88.3.30 │一萬一千五百元        │無            │
├──┼───────┼────┼───────────┼───────┤
│四  │000000000     │88.4.3  │五萬二千二百元        │偽造「何敦正」│
│    │              │        │                      │署押一枚      │
├──┼───────┼────┼───────────┼───────┤
│五  │0000000000    │88.4.13 │四萬一千九百六十四元  │偽造「何敦正」│
│    │              │        │            │署押一枚      │
├──┼───────┼────┼───────────┼───────┤
│六  │0000000000    │88.4.19 │四萬一千九百六十四元  │偽造「何敦正」│
│    │              │        │                      │署押一枚      │
├──┼───────┼────┼───────────┼───────┤
│七  │0000000000    │88.4.22 │二萬二千元            │無            │
├──┼───────┼────┼───────────┼───────┤
│八  │0000000000    │88.4.27 │二萬四千七百元        │偽造「何敦正」│
│    │              │        │                      │署押一枚      │
├──┼───────┼────┼───────────┼───────┤
│九  │0000000000    │88.4.27 │十二萬二千七百六十四元│偽造「何敦正」│
│    │              │        │                      │署押一枚      │
├──┼───────┼────┼───────────┼───────┤
│十  │0000000000    │88.4.28 │二萬四千五百元        │偽造「何敦正」│
│  │              │        │                      │署押一枚      │
├──┼───────┼────┼───────────┼───────┤
│十一│0000000000    │88.4.29 │十四萬五千五百元      │無            │
│    │              │        │                      │              │
├──┼───────┼────┼───────────┼───────┤
│十二│0000000000    │88.4.29 │三萬八千元            │偽造「何敦正」│
│    │              │        │                      │署押一枚      │
└──┴───────┴────┴───────────┴───────┘
附表二：
┌──┬───────┬────┬───────────┬───────┐
│編號│出貨單單據編號│日  期  │金  額（新臺幣）      │偽造署押      │
├──┼───────┼────┼───────────┼───────┤
│一  │0000000000    │88.5.1  │六萬六千五百元        │偽造「何敦正」│
│    │              │        │                      │署押一枚      │
├──┼───────┼────┼───────────┼───────┤
│二  │0000000000    │88.5.10 │三萬五千三百元        │偽造「何敦正」│
│    │              │        │                      │署押一枚      │
└──┴───────┴────┴───────────┴───────┘
附表三：
┌──┬───────┬────┬───────────┬───────┐
│編號│出貨單單據編號│日  期  │金  額（新臺幣）      │偽造署押      │
├──┼───────┼────┼───────────┼───────┤
│一  │0000000000    │88.6.20 │十一萬四千元          │無            │
└──┴───────┴────┴───────────┴───────┘
附表四：
  發票人陳明亮、支票號碼ＦＡＸ0000000號、發票日八十八年五月一日、金
  額二十五萬五千元之支票背面偽造「何敦正」簽名之署押一枚。


司法院資訊處製作；財團法人民間司法改革基金會備份。
